【裁判字號】    98,訴緝,66
【裁判日期】    981230
【裁判案由】    偽造文書
【裁判全文】
臺灣士林地方法院刑事判決              98年度訴緝字第66號
公  訴  人  臺灣士林地方法院檢察署檢察官
被      告  甲○○
上列被告因偽造文書案件，經檢察官提起公訴（96年度偵字第84
66號），被告於本院準備程序進行中，就被訴事實為有罪之陳述
，經本院告知簡式審判程序意旨，並聽取公訴人及被告之意見後
，本院合議庭裁定由受命法官獨任依簡式審判程序審理，並判決
如下：
    主  文
甲○○偽造署押，足以生損害於公眾及他人，處有期徒刑陸月，
如易科罰金，以新臺幣壹仟元折算壹日，減為有期徒刑參月，如
易科罰金，以新臺幣壹仟元折算壹日。如附表所示偽造之「乙○
○」署押，均沒收。
    事  實
一、甲○○前於民國87年間因犯偽造文書罪，經臺灣臺北地方法
    院於89年6 月29日，以88年度訴字第1723號判決處有期徒刑
    8 月，後經上訴臺灣高等法院於90年2 月23日，以89年度上
    訴字第3750號撤銷原判決，改判處有期徒刑6 月，如易科罰
    金，以銀元300 元折算1 日確定，並於90年5 月7 日易科罰
    金執行完畢（尚不構成累犯）。詎其猶不知惕勵，於95年12
    月6 日下午2 時30分許，因臺北市政府警察局中正第一分局
    警員持本院所核發之搜索票在臺北市大同區○○○路○ 段23
    5 巷5 號1 樓執行搜索而查獲其持有毒品，其當場為掩飾其
    真實身份，逃避刑責，竟冒用其姐乙○○之出生年月日及身
    分證字號、住址等年籍資料，並以「乙○○」名義應訊，基
    於同一偽造署押之接續犯意，先在上址執行地點，於臺北市
    政府警察局中正第一分局警員所製作之如附表編號一、二所
    示扣押筆錄、扣押物品目錄表（均1 式2 份）上，後在臺北
    市政府警察局中正第一分局，於如附表編號三至六所示文書
    （均1 式2 份）上，各偽造如附表編號一至六所示「乙○○
    」之署押（數量詳如附表所載），足生損害於「乙○○」及
    犯罪偵查機關對於犯罪之偵查正確性。嗣經警將甲○○以「
    乙○○」名義所捺指紋卡，送請內政部警政署刑事警察局比
    對，發覺上開指紋卡之指紋與甲○○相符，始循線查悉上情
    。
二、案經臺北市政府警察局中正第一分局報告臺灣士林地方法院
    檢察署檢察官偵查起訴。
    理  由
壹、程序部分：本件被告甲○○所犯係死刑、無期徒刑或最輕本
    刑為三年以上有期徒刑以外之罪，亦非屬臺灣高等法院管轄
    第一審之案件，其於準備程序中就被訴事實為有罪之陳述，
    經本院告知簡式審判程序之旨，並聽取當事人意見後，經本
    院合議庭依刑事訴訟法第273 條之1 第1 項規定裁定由受命
    法官獨任進行簡式審判程序，合先敘明。
貳、實體部分：
一、訊據被告甲○○對於上揭時、地，其為警查獲後為逃避刑責
    而冒用其姐乙○○之出生年月日及身分證字號、住址等年籍
    資料，並以「乙○○」之名義應訊，且接續於如附表編號一
    至六所示文書（1 式2 份）上偽造「乙○○」之署押之事實
    坦承不諱，復有如附表編號一至六文書名稱欄所示之文書附
    卷可稽，及內政部警政署刑事警察局96年5 月16日刑紋字第
    0960073732號函、函附之指紋卡片1 件在卷足憑，是認被告
    上開任意性自白核與事實相符可以採取。又被告冒用「乙○
    ○」名義應訊，並偽造「乙○○」署押，自足使乙○○其人
    有受刑事追訴之危險，並影響偵查機關對於犯罪偵查之正確
    性而生損害。本件事證明確，被告上揭犯行足可認定，應予
    依法論科。
二、核被告甲○○所為，係犯刑法第217 條第1 項之偽造署押罪
    。公訴意旨雖認被告係犯刑法第216 條、第210 條之行使偽
    造私文書罪及同法第217 條之偽造署押罪，其偽造署押係偽
    造私文書之部分行為，偽造私文書之低度行為為行使偽造私
    文書之高度行為所吸收，均不另論罪，惟按刑法偽造文書罪
    章之「文書」，需具有體性、文字性、持續性、意思性及名
    義性之要件，而名義性即係該記載足以表彰一定之制作名義
    人，始可認係文書，否則若僅表彰某人簽名意思之署名或簽
    押，並不具有表彰一定制作名義人之名義性存在，該等記載
    即無得認為係刑法上之文書，而只得認係單純之署押。本件
    被告在如附表編號一至六所示文書上偽造「乙○○」之署押
    ，僅表示以乙○○本人簽名之意思在該文書上簽名、捺印，
    並不具有表彰一定制作名義人之名義性存在，且上開文書為
    警員所製作，制作名義人亦非被告，是認被告所為，均應屬
    單純偽造署押犯行，並非構成偽造私文書之行為，公訴意旨
    上開所述尚有誤會，惟本件被告偽造署押之行為亦已為公訴
    意旨所論及起訴，本院自得予以審究。又被告為逃避刑責，
    於警詢中冒用「乙○○」名義應訊，並基於同一偽造署押之
    犯意，先後於附表編號一至六所示之文書上偽造「乙○○」
    之署押，應屬在單一犯意及時間密接之情形下，侵害同一法
    益之接續行為，應為接續犯而為實質一罪。爰審酌被告前已
    有如事實欄所載之犯偽造文書罪前科紀錄，有臺灣高等法院
    被告前案紀錄表1 份在卷可佐，仍不知惕改，為逃避刑責，
    竟冒用不知情之他人名義應訊，並偽造署押，不顧該他人可
    能因此遭致不必要之司法調查而受損害，其輕忽他人法益之
    心態可議，所為非是，及其犯罪動機、目的、手段、所生損
    害，兼衡其犯後坦承犯罪，態度尚稱良好等一切情狀，量處
    如主文所示之刑，並諭知易科罰金之折算標準。又中華民國
    96年罪犯減刑條例施行即96年7 月16日前，經通緝而未於96
    年12月31日前自動歸案接受偵查、審判或執行者，不得依中
    華民國96年罪犯減刑條例減刑，中華民國96年罪犯減刑條例
    第5 條定有明文；上開條文係就上開條例施行前經通緝之被
    告或受刑人而設之規定，如係於上開條例施行後始通緝者，
    即不適用該條之規定，法院辦理96年減刑案件應行注意事項
    第9 條已闡釋甚明。本件被告經本院於97年1 月3 日發布通
    緝，並於98年12月18日遭緝獲歸案，有本院通緝書、通緝人
    犯歸案證明書各1 紙在卷可稽，復本件被告所犯上開偽造署
    押罪係在96年4 月24日以前犯之，且並無中華民國96年罪犯
    減刑條例所定不適用減刑之情形，故應依該條例第2 條第1
    項第3 款、第7 條之規定，減為如主文所示之刑，並諭知易
    科罰金之折算標準。
三、被告在如附表編號一至六所示之文書上所偽造之「乙○○」
    署押，數量各詳如附表所載，均應依刑法第219 條之規定宣
    告沒收，併此敘明。
據上論斷，應依刑事訴訟法第273 條之1 第1 項、第299 條第1
項前段，刑法第217 條第1 項、第41條第1 項前段、第219 條，
中華民國96年罪犯減刑條例第2 條第1 項第3 款、第7 條、第9
條，判決如主文。
本案經檢察官蔡啟文到庭執行職務。
中    華    民    國    98    年    12    月    30    日
                  刑事第七庭法  官  王美玲
以上正本證明與原本無異。
如不服本判決，應於收受送達後10日內向本院提出上訴書狀，其
未敘述上訴理由者，應於上訴期間屆滿後20日內向本院補提理由
書狀（均須按他造當事人之人數附繕本）。
                            書記官  簡湘雲
中    華    民    國    98    年    12    月    30    日
附錄本案論罪科刑法條全文：
刑法第217條第1項：
偽造印章、印文或署押，足以生損害於公眾或他人者，處三年以
下有期徒刑。
附表：
 ┌──┬──────────────────┬──────┬───────┐
 │編號│文書名稱                            │偽造「乙○○│偽造「乙○○  │
 │    │（均1式2份）                        │」署名之數量│」指印之數量  │
 ├──┼──────────────────┼──────┼───────┤
 │一  │臺北市政府警察局中正第一分局自95年12│6枚         │4枚           │
 │    │月6 日14時30分起至95年12月6 日15時0 │（起訴書誤植│（起訴書誤植為│
 │    │分止扣押筆錄                        │為3枚）     │2枚）         │
 ├──┼──────────────────┼──────┼───────┤
 │二  │臺北市政府警察局中正第一分局扣押物品│4枚         │4枚           │
 │    │目錄表                              │（起訴書誤植│（起訴書誤植為│
 │    │                                    │為2枚）     │2枚）         │
 ├──┼──────────────────┼──────┼───────┤
 │三  │臺北市政府警察局中正第一分局自95年12│4枚         │14枚          │
 │    │月6 日16時30分起至95年12月6 日17時22│（起訴書誤植│（起訴書誤植為│
 │    │分止調查筆錄                        │為2枚）     │7枚）         │
 ├──┼──────────────────┼──────┼───────┤
 │四  │臺北市政府警察局偵辦毒品案件尿液檢體│2枚         │無            │
 │    │委驗單                              │（起訴書誤植│              │
 │    │                                    │為1枚）     │              │
 ├──┼──────────────────┼──────┼───────┤
 │五  │臺北市政府警察局中正第一分局偵辦毒品│2枚         │2枚           │
 │    │危害防制條例案查獲毒品初步鑑驗報告書│（起訴書誤植│（起訴書誤植為│
 │    │                                    │為1枚）     │1枚）         │
 ├──┼──────────────────┼──────┼───────┤
 │六  │乙○○本人口卡片                    │2枚         │2枚           │
 │    │                                    │（起訴書誤植│（起訴書誤植為│
 │    │                                    │為1枚）     │1枚）         │
 └──┴──────────────────┴──────┴───────┘


司法院資訊處製作；財團法人民間司法改革基金會備份。
